ACORDAO-COMPLETO-2387045

ACÓRDÃO 3757/2020 ATA 8/2020 - PRIMEIRA CÂMARA

VISTOS, relatados e discutidos estes autos de tomada de contas especial, decorrente da conversão de processo de representação, cujo objeto é a apuração de irregularidades na aplicação de recursos do Fundeb no âmbito do Município de São João Batista/MA, exercícios 2007 e 2008,
ACORDAM os Ministros do Tribunal de Contas da União, reunidos em Sessão da Primeira Câmara, ante as razões expostas pelo relator, em:
9.1. julgar irregulares, com fundamento nos artigos 1º, inciso I, 16, inciso III, alínea "c", 19, caput, e 23, inciso III, da Lei 8.443/1992, as contas do município de São João Batista/MA (CNPJ 35.101.369/0001-75) condenando-o ao pagamento das quantias abaixo identificadas, atualizadas monetariamente e acrescidas dos juros de mora, calculados a partir das datas indicadas até a data do efetivo recolhimento à conta específica do Fundo de Manutenção e Desenvolvimento da Educação Básica e de Valorização dos Profissionais da Educação (Fundeb) do Município de São João Batista/MA, na forma da legislação em vigor: 
	Valor original (R$) 
	Data da ocorrência

	2.000,00
	13.2.2007

	3.000,00
	15.2.2007

	400,00
	10.3.2007

	2.685,00
	21.8.2007

	23.580,00
	24.10.2007

	37.575,00
	24.10.2007

9.2. autorizar, desde logo, nos termos do art. 28, inciso II, da Lei 8.443, de 1992, a cobrança judicial das dívidas, caso não atendida a notificação;
9.3. corrigir, com fundamento na Súmula TCU 145, em razão de erro material, o item 9.7 do Acórdão 4972/2017-TCU-Primeira Câmara, para que:
Onde se lê:
"9.7. autorizar, caso requerido, nos termos do art. 26 da Lei 8.443/1992, c/c o art. 217 do Regimento Interno do Tribunal, o parcelamento das dívidas em até 36 (trinta e seis) parcelas, atualizadas monetariamente até a data do pagamento, esclarecendo aos responsáveis que a falta de pagamento de qualquer parcela importará no vencimento antecipado do saldo devedor (§ 2º do art. 217 do Regimento Interno do Tribunal) , sem prejuízo das demais medidas legais previstas; e"
Leia-se:
"9.7 autorizar, se requerido, nos termos do art. 26 da Lei 8.443/1992, c/c o art. 217 do Regimento Interno do Tribunal, o parcelamento das dívidas em até 36 parcelas, incidindo, sobre cada parcela, corrigida monetariamente, os correspondentes acréscimos legais, fixando-lhe o prazo de quinze dias, a contar do recebimento da notificação, para comprovar, perante o Tribunal, o recolhimento da primeira parcela, e de trinta dias, a contar da parcela anterior, para comprovar o recolhimento das demais parcelas, devendo incidir, sobre cada valor mensal, atualizado monetariamente, os juros de mora devidos, no caso do débito, na forma prevista na legislação em vigor, alertando o responsável de que a falta de pagamento de qualquer parcela importará o vencimento antecipado do saldo devedor, nos termos do § 2º do art. 217 do Regimento Interno deste Tribunal;"
9.4. dar ciência desta deliberação ao Fundo Nacional de Desenvolvimento da Educação - FNDE e ao município de São João Batista/MA.

Tomada de Contas Especial decorrente da conversão de processo de representação, que tem como objeto irregularidades na aplicação dos recursos do Fundeb repassados ao Município de São João Batista/MA nos exercícios de 2007 e 2008.

Primeira Câmara

Prefeitura Municipal de São João Batista - MA.

3. Interessados/Responsáveis:
3.1. Interessado: Secretaria de Controle Externo do TCU/MA (00.414.607/0008-94)
3.2. Responsáveis: Eduardo Henrique Tavares Dominici (XXX.986.863-XX); L. de J. Soares (02.943.817/0001-29); M J Martins Gomes (23.618.358/0004-20); Prefeitura Municipal de São João Batista - MA (35.101.369/0001-75); São Luis Pisos Ltda. (04.951.871/0001-41).

13.1. Ministros presentes: Walton Alencar Rodrigues (Presidente), Benjamin Zymler (Relator), Bruno Dantas e Vital do Rêgo.
13.2. Ministros-Substitutos presentes: Augusto Sherman Cavalcanti e Weder de Oliveira.

EDUARDO HENRIQUE TAVARES DOMINICI

BENJAMIN ZYMLER

Adoto como parte do relatório a instrução elaborada no âmbito da Secretaria de Controle Externo de Tomada de Contas Especial (peça 103) , cuja proposta de encaminhamento contou com a anuência do titular da unidade técnica (peça 105) :
"INTRODUÇÃO
Trata-se de TCE decorrente da conversão do processo de representação TC Processo 021.393/2009-1, nos termos do Acórdão 51/2012-TCU-Primeira Câmara (peça 1) , que tem como objeto irregularidades na aplicação dos recursos do Fundeb repassados ao Município de São João Batista/MA nos exercícios de 2007 e 2008, conforme Relatório de Fiscalização CGU 01257 (peça 3, p. 5, à peça 5, p. 31) .
HISTÓRICO
Conforme se verifica à peça 75, promovidas as citações, audiências e diligências autorizadas por intermédio do referido Acórdão, a Unidade Técnica (SECEX/MA) propôs que as contas dos responsáveis, Sr. Eduardo Henrique Tavares Dominici, (CPF XXX.986.863-XX) , Ex-Prefeito Municipal de São João Batista/MA, empresa L. de J. Soares (CNPJ 02.943.817/0001-29) e empresa M. J. Martins Gomes (CNPJ 23.618.358/0004-20) , fossem julgadas irregulares, com consequente condenação em débito e aplicação de multas, excluindo a responsabilidade da empresa São Luís Pisos Ltda. (CNPJ 04.951.871/0001-41) . 
Na mesma instrução, a Unidade Técnica propôs fixar novo e novo e improrrogável prazo de 15 dias para que o município de São João Batista/MA (CNPJ 35.101.369/0001-75) efetuasse e comprovasse, perante o Tribunal, o recolhimento das importâncias abaixo indicadas, atualizadas monetariamente, a partir das respectivas datas, até o efetivo pagamento, à conta específica do Fundo de Manutenção e Desenvolvimento da Educação Básica e de Valorização dos Profissionais da Educação (Fundeb) do Município de São João Batista/MA, na forma da legislação em vigor:
	Valor original (R$) 
	Data da ocorrência

	2.000,00
	13.2.2007

	3.000,00
	15.2.2007

	400,00
	10.3.2007

	2.685,00
	21.8.2007

	23.580,00
	24.10.2007

	37.575,00
	24.10.2007

Submetidos os autos ao MPTCU, o representante do Parquet especializado manifestou-se (peça 77) , no essencial, de acordo com o exame empreendido pela Secex/MA, ponderando, no entanto, que deveria ser afastado o débito relativo à empresa L. de J. Soares, bem como deveriam ser acolhidas as razões de justificativa apresentadas pelo Sr. Eduardo Henrique Tavares Dominici, Ex-Prefeito Municipal, relativas ao pagamento de moto taxistas com recursos do Fundeb. Ao compulsar as análises precedentes, o Ministro Relator, Exmo. Benjamin Zymler, à peça 79, manifestou-se de acordo com o exame empreendido pela Unidade Técnica, com os ajustes propostos pelo MPTCU. 
O Acórdão 4972/2017-TCU-Primeira Câmara de 27/6/2017 (peça 78) , ao mesmo tempo em que acolheu as razões de justificativa do Sr. Eduardo Henrique Tavares Dominici, julgando irregulares as contas do ex-gestor e da empresa M. J. Martins Gomes, condenando-os, solidariamente, ao pagamento das quantias fixadas e aplicando-lhes as multas previstas nos arts. 57 e 58 da Lei 8.443/92, fixou novo e improrrogável prazo de 15 dias para que o município de São João Batista/MA efetuasse e comprovasse, perante o Tribunal, o recolhimento dos valores devidos.
EXAME TÉCNICO
Conforme se verifica à peça 85, a SECEX/MA notificou a Prefeitura Municipal de São João Batista/MA acerca dos débitos imputados nesta TCE, por intermédio do atual Prefeito, Sr. João Candido Dominici, mediante o Ofício 2353/2017-TCU/SECEX-MA, de 7/8/2017, recebido em 24/8/2017, segundo AR à peça 90, não constando nos autos, no entanto, nenhuma prova do efetivo pagamento. 
No endereçamento do Ofício supra, consta "Praça da Matriz 29 - Centro 65.225-000 - SAO JOAO BATISTA - MA", ou seja, o mesmo endereço constante de Ofício de resposta à citação à peça 42, também verificado em pesquisa à peça 102. 
Uma vez não comprovado o recolhimento das quantias fixadas pelo Tribunal no novo e improrrogável prazo fixado, cumpre julgar irregulares as contas do município de São João Batista/MA, com fundamento nos artigos 1º, inciso I, 16, inciso III, alínea 'c', 19, caput, e 23, inciso III, da Lei 8.443/1992.  
CONCLUSÃO
O Acórdão 4972/2017-TCU-Primeira Câmara de 27/6/2017 (peça 78) fixou novo e improrrogável prazo de 15 dias para que o Município de São João Batista/MA efetuasse e comprovasse, perante o Tribunal, o recolhimento dos débitos registrados na referida decisão, originados da aplicação dos recursos do Fundeb repassados ao Município. 
Como não foi comprovado o recolhimento das importâncias devidas, cumpre julgar irregulares as contas do município de São João Batista/MA, com fundamento nos artigos 1º, inciso I, 16, inciso III, alínea 'c', 19, caput, e 23, inciso III, da Lei 8.443/1992.
PROPOSTA DE ENCAMINHAMENTO
Diante do exposto, submetemos os autos à consideração superior, propondo:
 julgar irregulares, com fundamento nos artigos 1º, inciso I, 16, inciso III, alínea "c", 19, caput, e 23, inciso III, da Lei 8.443/1992, e com espeque nos artigos 1º, inciso I, 209, inciso III e 210 do Regimento Interno do TCU, as contas do município de São João Batista/MA (CNPJ 35.101.369/0001-75) condenando-o ao pagamento das quantias abaixo identificadas, atualizadas monetariamente e acrescidas dos juros de mora, calculados a partir das datas indicadas até a data do efetivo recolhimento à conta específica do Fundo de Manutenção e Desenvolvimento da Educação Básica e de Valorização dos Profissionais da Educação (Fundeb) do Município de São João Batista/MA, na forma da legislação em vigor: 
	Valor original (R$) 
	Data da ocorrência

	2.000,00
	13.2.2007

	3.000,00
	15.2.2007

	400,00
	10.3.2007

	2.685,00
	21.8.2007

	23.580,00
	24.10.2007

	37.575,00
	24.10.2007

Valor atualizado do débito em 22/10/2019 (com juros de mora) : R$ 211.476,00
 autorizar, desde logo, nos termos do art. 28, inciso II, da Lei 8.443, de 1992, a cobrança judicial das dívidas, caso não atendida a notificação; 
 enviar cópia do Acórdão que vier a ser proferido ao Fundo Nacional de Desenvolvimento da Educação - FNDE e ao responsável (município de São João Batista/MA) , para ciência, informando que a presente deliberação, acompanhada do Relatório e do Voto que a fundamenta, está disponível para a consulta no endereço www.tcu.gov.br/acordaos, além de esclarecer que, caso requerido, o TCU poderá fornecer sem custos as correspondentes cópias, de forma impressa."
2.	Por sua vez, o representante do Ministério Público, ao manifestar sua concordância com o encaminhamento sugerido pela unidade técnica, propõe também correção de erro material no Acórdão 4972/2017-TCU-Primeira Câmara, nos seguintes termos:
"Por oportuno, com fundamento na Súmula TCU 145, o MP de Contas propõe a correção de erro material no item 9.7 do Acórdão 4972/2017-TCU-Primeira Câmara (peça 78) , a fim de que passe a constar expressamente a incidência de juros de mora sobre o valor do débito porventura recolhido parceladamente, haja vista o disposto nos arts. 19 da Lei 8.443/1992, 202, § 1º, e 210 do Regimento Interno/TCU. Desse modo, cabe a alteração destacada em negrito:
Onde se lê:
"9.7. autorizar, caso requerido, nos termos do art. 26 da Lei 8.443/1992, c/c o art. 217 do Regimento Interno do Tribunal, o parcelamento das dívidas em até 36 (trinta e seis) parcelas, atualizadas monetariamente até a data do pagamento, esclarecendo aos responsáveis que a falta de pagamento de qualquer parcela importará no vencimento antecipado do saldo devedor (§ 2º do art. 217 do Regimento Interno do Tribunal) , sem prejuízo das demais medidas legais previstas; e"
Leia-se:
"9.7 autorizar, se requerido, nos termos do art. 26 da Lei 8.443/1992, c/c o art. 217 do Regimento Interno do Tribunal, o parcelamento das dívidas em até 36 parcelas, incidindo, sobre cada parcela, corrigida monetariamente, os correspondentes acréscimos legais, fixando-lhe o prazo de quinze dias, a contar do recebimento da notificação, para comprovar, perante o Tribunal, o recolhimento da primeira parcela, e de trinta dias, a contar da parcela anterior, para comprovar o recolhimento das demais parcelas, devendo incidir, sobre cada valor mensal, atualizado monetariamente, os juros de mora devidos, no caso do débito, na forma prevista na legislação em vigor, alertando o responsável de que a falta de pagamento de qualquer parcela importará o vencimento antecipado do saldo devedor, nos termos do § 2º do art. 217 do Regimento Interno deste Tribunal;"
É o relatório.

Rogério Alves da Silva (OAB/MA 4.879)

Procurador Júlio Marcelo de Oliveira.

REPRESENTAÇÃO. APLICAÇÃO DE RECURSOS DO FUNDEB. CONVERSÃO DO PROCESSO EM TOMADA DE CONTAS ESPECIAL. CITAÇÃO. AUDIÊNCIA. DILIGÊNCIAS. EXAME DE MÉRITO. ACOLHER, PARCIALMENTE, ALEGAÇÕES DE DEFESA. IRREGULARIDADE DAS CONTAS. DÉBITO. MULTA. CONCESSÃO DE NOVO PRAZO PARA PAGAMENTO DO DÉBITO POR PARTE DO ENTE MUNICIPAL. TRANSCURSO DO PRAZO CONCEDIDO. NÃO COMPROVAÇÃO DO RECOLHIMENTO REFERENTE AO DÉBITO APURADO. CONTAS IRREGULARES DO ENTE MUNICIPAL. CIÊNCIA.

TOMADA DE CONTAS ESPECIAL (TCE)

Secretaria de Controle Externo de Tomada de Contas Especial (SecexTCE).

Cuidam os autos de tomada de contas especial decorrente da conversão do processo de representação TC Processo 021.393/2009-1, conforme o Acórdão 51/2012-TCU-Primeira Câmara (peça 1) , que tem como objeto irregularidades na aplicação dos recursos do Fundeb repassados ao Município de São João Batista/MA nos exercícios de 2007 e 2008.
2.	Após o exame das alegações de defesa e das razões de justificativa apresentadas, este Tribunal, por meio do Acórdão 4972/2017-TCU-Primeira Câmara, julgou irregulares as contas do Sr. Eduardo Henrique Tavares Dominici, então prefeito municipal, e da empresa M. J. Martins Gomes - Posto Noele, condenando-os, solidariamente, ao pagamento do débito apurado, aplicando-lhes as multas previstas nos arts. 57 e 58 da Lei 8.443/92. Na mesma deliberação, fixou novo e improrrogável prazo de quinze dias para que o município de São João Batista/MA efetuasse e comprovasse o recolhimento dos valores devidos.
3.	Conforme consignei no voto condutor do acórdão, partes das impropriedades então identificadas relativas a desvio de finalidade dos recursos do Fundeb e à utilização de notas fiscais não idôneas para a comprovação de despesas não foram sanadas.
4.	Regularmente notificado e transcorrido o novo prazo para o pagamento concedido pelo Acórdão 4972/2017-TCU-Primeira Câmara, a unidade técnica verificou que o ente municipal não comprovou o recolhimento das quantias referentes ao débito.
5.	Assim, acolho a proposta da unidade técnica, corroborada pelo representante do Ministério Público para julgar irregulares as contas do município de São João Batista/MA, com fundamento nos artigos 1º, inciso I, 16, inciso III, alínea "c", 19, caput, e 23, inciso III, da Lei 8.443/1992.
6.	Outrossim, acolho a proposta do representante do Parquet de correção de erro material no item 9.7 do citado Acórdão 4972/2017-TCU-Primeira Câmara, a fim de que passe a constar expressamente a incidência de juros de mora sobre o valor do débito porventura recolhido parceladamente, haja vista o disposto nos arts. 19 da Lei 8.443/1992, 202, § 1º, e 210 do Regimento Interno/TCU.
	Ante o exposto, em linha com os pareceres precedentes, voto no sentido de que o Tribunal adote o acórdão que ora submeto à deliberação deste Colegiado.
TCU, Sala das Sessões Ministro Luciano Brandão Alves de Souza, em 31 de março de 2020.
BENJAMIN ZYMLER 
Relator